【裁判字號】    98,審簡聲抗,1
【裁判日期】    980914
【裁判案由】    公示送達
【裁判全文】
臺灣高雄地方法院民事裁定           98年度審簡聲抗字第1號
抗  告  人  丙○○
            乙○○
兼  上二人
法定代理人  甲○○
相  對  人  丁○○
上列抗告人與相對人間聲請公示送達事件，抗告人對於民國98年
8 月10日本院鳳山簡易庭98年度鳳簡聲字第55號裁定提起抗告，
本院合議庭裁定如下：
    主  文
抗告駁回。
抗告程序費用新臺幣壹仟元由抗告人負擔。
    理  由
一、抗告意旨略以：抗告人與相對人間因撤銷遺產分割協議意思
    表示事件，業經寄發存證信函予以送達，惟經郵局送達相對
    人住處2 次，皆按鈴呼叫無人回應，後因招領逾期遭郵局退
    回，足證相對人住所遷移不明，況相對人所設籍房屋已於民
    國98年4 月6 日出售予第三人，亦證相對人並無居住該房屋
    之事實，乃係空戶設籍，早已遷移他處致無法收信，爰請准
    予廢棄原裁定，准予公示送達。
二、按表意人非因自己之過失不知相對人居所者，得依民事訴訟
    法公示送達之規定，以公示送達為意思表示之通知，民法第
    97條定有明文。又對於當事人之送達，有「應為送達之處所
    不明者」之情形者，受訴法院得依聲請，准為公示送達，亦
    為民事訴訟法第149 條第1 項第1 款定有明文。所謂「應為
    送達之處所不明者」，係指依社會一般觀念，不知其應為送
    達處所而言，既非以聲請人主觀的不明為標準，亦非以客觀
    的絕對不明為準。依一般認為相當之方法探查後，仍不知其
    應為送達之處所者，即可認為不明。其「不明」之事實，應
    由聲請公示送達之人負舉證責任，而由法院依具體事實判斷
    之。另所謂不知相對人居所，係指相對人遷移，致表意人不
    知其居所而言。若表意人僅不知相對人是否仍住於原居所，
    則與上開法條所謂不知相對人居所，尚屬有間。故如抗告人
    就相對人之連絡處寄發存證信函，經郵局以招領逾期退回，
    就戶籍所在地之投郵，亦經郵局以招領逾期退回，足見相對
    人之居所並非不明，或因出外旅行未能收受送達或有其他事
    故未返住居所，抗告人應再查明新址後投郵若無結果，相對
    人又未遷址，始能認抗告人未怠於應有注意，致不知相對人
    居所，此際始符合聲請公示送達情狀，亦有最高法院82年度
    台上字第272 號判例、85年度抗字第2760號裁定及臺灣高等
    法院80年度抗字第646 號裁定要旨等揭櫫綦詳。
三、經查，本件抗告人稱寄發存證信函予以送達，惟經郵局送達
    相對人住處2 次，皆按鈴呼叫無人回應，後因招領逾期遭郵
    局退回，雖有該退郵信封附卷為憑，然前開存證信函既註記
    「招領逾期」，則相對人究係因旅行或他故而暫未於前開住
    居所居住，或故意不領受前開存證信函，或業已遷移等，均
    屬未明，況依卷附存證信函、掛號函件執據及退郵信封所載
    ，抗告人僅寄發1 次存證信函遭郵局退回，遽認相對人居住
    所不明，顯屬不當。雖抗告人提出相對人設籍居所建物登記
    謄本，證明相對人已於98年4 月6 日出售予第三人，乃係空
    戶設籍，早已遷移他處致無法收信，惟依該謄本所載，僅證
    明抗告人不知相對人是否仍住於原住居所，尚無法進認相對
    人遷移不明，即與民法第97條所規定「不知相對人居所」，
    係指相對人遷移，致表意人不知其居所等節，尚屬有間。揆
    諸前開說明，原裁定予以駁回聲請，於法並無不合。本件抗
    告為無理由，應予駁回。
四、對於非訟事件，依法應由關係人負擔費用者，法院裁定命關
    係人負擔時，應一併確定其數額，為非訟事件法第24條第 1
    項所明定，而本件抗告程序費用額，審核卷附證物後確定為
    如主文第2 項所示金額。
五、據上論結，本件抗告為無理由，依非訟事件法第46條、第21
    條第2 項、第24條第1 項、民事訴訟法第495 條之1 第1 項
    、第449 條第1 項、第78條，裁定如主文。
中    華    民    國    98    年    9     月    14    日
                  民事第二庭  審判長法  官  陳嘉惠
                                    法  官  秦慧君
                                    法  官  張維君
以上正本係照原本作成。
如不服本裁定，僅得於收受本裁定正本送達10日內，以適用法規
顯有錯誤為理由，向本院提出再抗告狀（須附繕本一份及繳納再
抗告裁判費新臺幣1,000元），經本院許可後始可再抗告，前項
許可以原裁定所涉及之法律見解具有原則上重要性者為限。
中    華    民    國    98    年    9     月    14    日
                                    書記官  林怡君


司法院資訊處製作；財團法人民間司法改革基金會備份。
